臺灣高等法院高雄分院刑事判決
                                   109年度上訴字第1556號
上  訴  人  臺灣高雄地方檢察署檢察官
被      告  林德平


上列上訴人因被告家庭暴力之傷害案件，不服臺灣高雄地方法院
109 年度訴字第215 號，中華民國109 年10月6 日第一審判決（
起訴案號：臺灣高雄地方檢察署108 年度偵字第16204 號），提
起上訴，本院判決如下：
    主  文
原判決關於乙○○被訴傷害無罪部分，撤銷。
乙○○犯傷害罪，處拘役參拾日，如易科罰金，以新臺幣壹仟元
折算壹日。
    事  實
一、乙○○與甲○○前為配偶，兩人係家庭暴力防治法第3 條第1 款
    之家庭成員關係。2 人於民國108 年7 月25日晚間11時許，
    在高雄市○○區○○○○街0 巷00弄0 號8 樓住處（下稱系爭住處
    ）發生口角，乙○○進而徒手毆打甲○○頭部、勒住其頸部、拉
    扯其手部，致甲○○受有頭部鈍傷、頸部鈍傷、臀部鈍傷、四
    肢多處瘀傷鈍挫傷之傷害。
二、案經甲○○訴請高雄市政府警察局三民第一分局（下稱三民一
    分局）報告臺灣高雄地方檢察署（下稱高雄地檢署）檢察官
    偵查起訴。
    理  由
一、證據能力：
    按被告以外之人於審判外之言詞或書面陳述，屬傳聞證據，
    原則上不得作為證據；惟按被告以外之人於審判外之陳述，
    雖不符刑事訴訟法第159 條之1 至第159 條之4 之規定，而
    經當事人於審判程序同意作為證據，法院審酌該言詞陳述或
    書面陳述作成時之情況，認為適當者，亦得為證據，刑事訴
    訟法第159 條第1 項、第159 條之5 第1 項分別定有明文。
    查本判決所引用屬於傳聞證據之部分，均已依法踐行調查證
    據程序，且檢察官、被告乙○○（下稱被告）於本院準備程序
    時，均明示同意有證據能力（見本院卷第74頁），迄至言詞
    辯論終結止均未聲明異議，基於尊重當事人對於傳聞證據之
    處分權，及證據資料愈豐富愈有助於真實發現之理念，本院
    審酌該等證據作成時情況，並無違法取證之瑕疵，且無顯不
    可信之情形，以之作為證據應屬適當，自均有證據能力。
二、認定犯罪事實所憑之證據及理由訊據被告矢口否認傷害犯行
    ，辯稱: 告訴人甲○○（下稱告訴人）傷勢非被告所造成云云
    （見本院卷第75頁）。經查:
（一）被告自承：「告訴人想要跑出門，所以我拉住她」等語（
      見警卷第8 頁），而證人即告訴人證述：「於108 年7 月
      25日晚上23時許，在我租屋處高雄市○○區○○○○街0巷00弄0
       號8 樓跟被告發生口角，他說我不給他汽車的鑰匙，所
      以不讓我走出門，便徒手勒我的頸部，徒手毆打我的頭部
      ，然後我要離開，他拉住我不讓我離開。受傷部位是頭部
      鈍挫傷、頸部鈍傷、臀部傷、多處肢體挫傷」等語（見偵
      卷第12頁），核與高雄醫學大學附設中和紀念醫院（下稱
      高醫）受理家庭暴力事件驗傷診斷書、診斷證明書、109 
      年6 月23日高醫附法字第1090104101號函暨甲○○病歷、傷
      勢照片及高醫急診部外傷病歷（見偵卷第15、17頁，訴卷
      第147-171 頁）所載相符。
（二）告訴人報案時間為108 年7 月25日晚間11時38分，救護人
      員及員警抵達現場時間為當晚11時46分許，隨於當晚11時
      50分，坐救護車並由消防救護人員陪同送高醫急診，有高
      雄市政府消防局108 年9 月12日高市消防護字第10833720
      600 號函暨108 年7 月25日救護紀錄表、高雄市政府警察
      局109 年6 月11日高市警勤字第10934197100 號函暨110
      報案紀錄單可證（見偵卷第53-54 、135-139 頁），告訴
      人在案發至高醫就診期間並無獨處時段。換言之，「在高
      醫之傷勢」即為「在案發現場之傷勢」，診斷書之傷勢當
      無造假可能。且本院再次函詢高醫確認告訴人傷勢係經醫
      師詳細檢查告訴人身體受傷部位所為之記載，或係單純依
      告訴人陳述所為之記載，據覆以「病人甲○○（病歷號碼00
      000000）診斷證明書記載『頭部鈍挫傷、頸部鈍傷、臀部
      鈍傷、多處肢體挫傷』，係現場檢查後真有診斷書上之傷
      勢，頭部鈍挫傷係位於其頭後枕部。鈍傷可能為紅腫、挫
      傷可能伴有皮下出血或瘀青。臀部受有鈍傷不一定會立即
      形成肉眼可見之瘀青，需視力量大小決定」，有高醫110 
      年1 月28日高醫附法字第1100100305號函可稽（見本院卷
      第85頁）。至證人即消防救護人員吳明勳、邱昱融就告訴
      人傷勢均稱: 「我們沒有注意. . 我們沒有像在醫院檢查
      這麼精密」（見偵卷第310 頁），及證人即到場員警張辰
      翔證述：「告訴人沒有明顯外傷」（見訴卷第245 頁）云
      云，既均為無醫療專業之人所為之初步目測判斷，其證明
      力自較醫師之專業診斷為低，尚非可採。
（三）告訴人於案發時錄影光碟中對被告稱：「你讓我撞頭」、
      「你真的讓我撞頭」、「你撞我」等語，有原審勘驗筆錄
      可證（見訴卷第184-186 頁即本判決附件一），乃因為告
      訴人被打受到驚嚇不已，致語無倫次，實際真意乃是因遭
      被告打頭（撞頭），業據告訴人於本院證述明確（見本院
      卷第111-112 頁），可見告訴人所言「撞頭」確係「打頭
      」之意。是告訴人頭部外傷，確係被告暴力所致，可以認
      定。
（四）再告訴人遭被告勒頸及徒手毆打頭部之際，被告確有與告
      訴人拉扯，業據告訴人證述明確（見警卷第12頁），則於
      拉扯之際，臀部、右下肢撞及牆面成傷，右上肢及左上肢
      瘀傷，核與經驗論理法則相符。然當場臀部鈍傷、四肢瘀
      傷、鈍挫傷之疼痛感可能為頭部、頸部傷害之疼痛掩蓋，
      致無特別感覺，或告訴人當時將注意力集中於身體重要部
      位之頭、頸部，對臀部、四肢有無受傷，並未多加注意所
      致。是告訴人於警、偵及原審、本院皆一再陳述遭被告以
      手勒脖、打頭、拉扯，至驗傷時再檢查出四肢、臀部傷勢
      ，如此並不違背經驗法則。
（五）另告訴人係由消防救護人員送往醫院，且亦未表示不提出
      聲請保護令。反而係馬上聲請核發保護令，有臺灣高雄少
      年及家事法院108 年度司暫家護字第229 號民事暫時保護
      令可為佐證（見本院卷第29-31 頁），再以告訴人報案時
      ，確對勤務中心員警陳稱：「我先生打我，還撞我頭」，
      有原審勘驗筆錄可證（見訴卷第186-188 頁即本判決附件
      二），亦足作為告訴人指訴之補強證據。至於員警報案紀
      錄單回報說明記載「告訴人自稱遭被告徒手勒頸並推其撞
      牆壁，被告當場否認有上揭行為，警方於現場查看告訴人
      也無明顯之外傷，告知告訴人相關權利，告訴人表示先自
      行前往醫院驗傷，暫不提出聲請保護令及傷害告訴」，既
      與告訴人驗傷結果及告訴人確有聲請保護令、提出傷害告
      訴之事實不符，尚非可採。綜上所述，本件罪證明確，被
      告前開犯行自堪認定，應依法論科。
三、論罪的理由
（一）按家庭暴力防治法所稱「家庭暴力」，係指家庭成員間實
      施身體、精神或經濟上之騷擾、控制、脅迫或其他不法侵
      害之行為；家庭暴力罪，指家庭成員間故意實施家庭暴力
      行為而成立其他法律所規定之犯罪，家庭暴力防治法第2
      條第1 款、第2 款分別定有明文。本件被告與告訴人前為
      夫妻關係，有告訴人個人戶籍資料（見偵卷第37頁）附卷
      可參，被告與告訴人間具有家庭暴力防治法第3 條第1 款
      所定之家庭成員關係，被告傷害告訴人成傷，應屬身體上
      不法侵害之家庭暴力行為，而該當家庭暴力防治法所稱之
      家庭暴力罪，並構成刑法規定之犯罪，惟因家庭暴力防治
      法並無相關罰則規定，是以應依刑法規定予以論罪科刑。
（二）核被告所為，係犯刑法第277 條第1 項傷害罪。被告於事
      實欄一所示之時間、地點，以徒手毆打告訴人頭部、勒住
      其頸部、拉扯其手部，致告訴人受有頭部鈍傷、頸部鈍傷
      、臀部鈍傷、四肢多處瘀傷鈍挫傷等傷害行為，係於密切
      接近之時地實施，侵害相同法益，各行為之獨立性極為薄
      弱，依一般社會健全觀念，在時間差距上難以強行分開，
      在刑法之評價上以視為數個舉動之接續施行，為包括之一
      行為予以評價，較為合理，應論以接續犯一罪。起訴書雖
      未記載被告有勒住告訴人頸部、拉扯其手部之犯行，然此
      部分犯行既與被告徒手毆打告訴人犯行具有接續犯之事實
      上一罪之關係，自為本院審理範圍。
四、上訴論斷的理由原審對被告傷害犯行為無罪判決，固非無見
    ；惟查告訴人指訴有上開諸多補強證據可資佐證，原審未詳
    為推求，遽為被告此部分無罪判決，容有誤會。檢察官上訴
    意旨執此指摘原判決關於被告被訴傷害罪無罪部分不當，為
    有理由，自應由本院將原判決此部分撤銷改判。爰審酌被告
    與告訴人前為夫妻關係，僅因與告訴人發生爭執，竟不思以
    和平理性之方式溝通解決，而以徒手毆打告訴人頭部、勒住
    其頸部、拉扯其手部之方式，造成告訴人受有頭部鈍傷、頸
    部鈍傷、臀部鈍傷、四肢多處瘀傷鈍挫傷，顯然漠視刑法保
    障他人身體法益之規範，所為誠屬不該；另被告始終否認傷
    害犯行，犯後態度難認良好，然其造成告訴人所受之傷害程
    度尚非嚴重；兼衡被告自述大學畢業、目前無業、與告訴人
    離婚、無子女、無重大疾病之健康情形等一切情狀，量處如
    主文第2 項所示之刑，並諭知如易科罰金，以新臺幣1,000 
    元折算1 日之折算標準。
五、被告被訴毀損罪有罪部分，已經原審判決確定，非本院審理
    範圍，附此敘明。
據上論結，應依刑事訴訟法第369 條第1 項前段、第364 條、第
299 條第1 項前段，判決如主文。
本案經檢察官林芝郁提起公訴，檢察官林敏惠提起上訴，檢察官
王登榮到庭執行職務。
中　　華　　民　　國　 110　　年　　3 　　月　　18　　日
                  刑事第七庭    審判長法  官  李璧君
                                      法  官  葉文博
                                      法  官  石家禎
以上正本證明與原本無異。
如不服本判決應於收受本判決後20日內向本院提出上訴書狀，其
未敘述上訴理由者，並得於提起上訴後20日內向本院補提理由書
狀（均須按他造當事人之人數附繕本）「切勿逕送上級法院」。
中　　華　　民　　國　 110　　年　　3 　　月　　18　　日
                                      書記官  楊馥華
附錄本判決論罪科刑法條：
刑法第277條第1項：
傷害人之身體或健康者，處5 年以下有期徒刑、拘役或50萬元以
下罰金。

附件
一、檔名：0000000 傷害我找機會等待警察來到
    勘驗背景：女子（即告訴人）朝男子（即被告）方向拍攝對
              話過程，鏡頭面向地面，僅拍攝到男子腿部（如
              圖1 ）
    檔案時間：4 分55秒
    勘驗內容：

檔案時間 動作/對話內容 00：00 男：你三天兩頭就這樣子有沒有，搞到左右鄰居吼李：你這樣子...男：人家都怕了啦女：你這樣家暴、大小聲男：沒有人跟你家暴女：讓我、讓我...讓我住不下去男：沒有人跟你家暴，是因為你一個不正常，拿了人家車鑰匙、偷了就要走女：你這樣子摔東西男：我明天要上班耶女：你剛剛摔手錶，然後剛剛在那邊還勒我男：你說你的東西還給你，那我的東西，我不要…女：那那那我的眼鏡請還給我男：你的眼鏡？什麼眼鏡？女：你身上那個眼鏡是我的男：不是阿，這我的阿女：都有紀錄喔男：來阿記錄拿出來看阿女：在眼鏡行都有紀錄喔男：記錄拿出來看阿，沒有紀錄阿女：反正有照相男：沒有記錄阿女：但是你居然不讓我走，我想要走你，卻勒我的脖子男：我沒有阿，是你的鑰匙要還給我，你要走，我還送你，貼你計程車費都沒有關係女：我要出去，你為什麼不讓我出去男：你拿我鑰匙幹什麼女：還有，你不讓我出去，還勒我，還有讓我撞頭男：你顧著我的鑰匙…你怎麼走？女：你讓我撞頭男：唉不可能啦（台語）女：你真的讓我撞頭男：那你自己撞到的，能怪我嗎女：你撞我，你還敢講，真的暴力傾向，你剛剛也有說過你不會饒過我，我都有錄音存證了男：隨便你、隨便你，都是你講的阿。請公道人來看一下，你再講下去，你變佛祖了啦女：剛都有錄音了啦男：都你講的阿，吼你再講下去，你變佛祖了女：剛都有錄音了，我跟你講，你不要這樣子男：你再講下去你佛祖了啦你不懂，阿事實上你做出來是魔鬼的事情女：你剛剛我們好好談分手，但是你就摔東西男：不要再講了（重複）女：而且你還罵我，然後摔東西男：隨便你啦（重複）女：而且還威脅我，說我離開沒還鑰匙，你就威脅我男：從頭到尾你就瘋子啦，阿這樣子不要再送破娃娃去我公司了啦，人家會笑啦女：那請你把我所有東西都還給我男：不是這樣子搞一搞然後送個禮物，欸我送禮物給你，你怎麼不和好，誰要跟你和好，我是在等你第三次什麼時候發瘋啦，我講真的啦女：那車子是我辛辛苦苦存的錢，我自己現在要留著我要自己用，我自己學開車男：我繳錢，每個月去繳錢，我很多同事都知道，我會請證人，錢都我在繳女：自備款是我阿，我也有繳過男：還有我的薪水被你亂搞，我所有的人都可以作證女：怎麼作證，他們有看到我怎麼亂搞？這是家裡事，怎麼作證？ 02：29                                            04：02 男：來警察先生，現在我們夫妻在爭吵，他把我的車鑰匙，拿了就要出去，不讓我明天上班【員警進入畫面（如圖2）】警：車子是你的名字？女：我的名字男：車子是我買的，掛在她的名下女：沒有男：每個月貸款都我在繳女：自備款是我的男：不要再講那種假話警：先讓他講，等下換你講，好不好男：先讓我講女：好男：他現在拿了我的車鑰匙，我明天要上班耶【另一員警上前請女子提供證件，鏡頭轉向，黑畫面（如圖3）】男：我明天要上班，她拿了跑了出去，我明天怎麼上？她說我不讓她出去女：他勒我男：她就開始幻想我打她怎樣女：沒有，有錄音，而且他有摔東西，真的男：不是，你可以放出來看嗎，錄音在哪裡，我打你在哪裡？錄音可不可以拿出來看？你再講下去你變佛祖了捏，做人要正常一點，她有點這樣子，我講真的警：你有沒有證件女：這裡有勒痕警：證件先借我們一下好不好女：還撞我的頭警：上次有報過案了？男：對阿，上次就在那邊鬧自殺，我下班回來的阿，吼有前例嘛女：因為他暴力傾向阿男：不要再講那些了啦，我真的受夠你了啦女：他都對我暴力傾向，因為我都有錄音起來男：我真的受夠你了，只有我還要理你而已，別人早就叫我跟你離一離（台語）女：你們如果聽他罵我、侮辱我、叫我去死一死你就知道警：你證件先給我男：沒有人要侮辱你警：你們先冷靜一下好不好（台語）男：現在我不要讓他出去的主要原因是她把我的車鑰匙拿走，我明天要、我在台南上班耶，阿你要出去你出去沒關係，你把我鑰匙拿走不給我開，我明天要用腳走路上班嗎？警：你有受傷嗎？女：他剛剛這裡勒我阿男：沒有啦，你檢查一下看有沒有女：你看剛剛紅紅的男：沒有啦女：他這樣、這樣勒我男：你檢查，他自己會講、他自己會講女：有點發紅男：她自己會亂講話，你看看有沒有女：沒有亂講話，只是有點發紅，他剛剛這樣勒我，然後用我的頭去撞…警：沒關係，等下救護車、救護車有來，我請他跟你檢查一下男：對，請人家檢查，不要你自己現在那邊抓喔女：我沒有抓男：對啦，我是這樣子講啦，有時候話不是說你隨便講人家就信女：然後我有跟我們上一個管理員講，我先生回來吼可能又會大小聲，我心跳很快，那個管理可以作證，所以有時候…男：不是啦，我講真的你三天兩頭瘋一次，我實在受不了你女：你這樣子大小聲男：你一下喊自殺，一下子又把我的車鑰匙拿走女：是他叫我去死一死的，這個都有錄音，還有他剛剛還有罵我機掰男：放出來聽（重複），都你講的 


二、檔名：0000-00-00 000000檔案時間：1 分15秒勘驗內容：
    告訴人報案紀錄

動作/對話內容 警：你好很高興為你服務女：警察先生救命阿警：地點女：我被家暴了警：地點地點女：我這裡是男：她是瘋子啦警：地點女：他、我先生打我警：住址先講女：還撞我頭警：你住址先講男：她一直說我打她，你過來處理一下女：○○○○街0巷00弄0號0樓男：你過來處理一下，看看誰是正經，誰是瘋子女：剛剛還砸東西，我的腳有點挫傷警：○○○○街0巷00弄0號0樓是不是？女：○○○○街0巷00弄0號0樓警：那你要救護車嗎？你需要救護車嗎？女：（喘氣聲）我不知道，我現在心跳很快警：你要救護車，我就幫你通知119男：○○○○街0巷00弄0號0樓女：我現在心跳很快，他剛剛勒我男：她是神經病會亂講話喔，過來看就知道了警：派救護車過去啦吼女：只是夫妻吵架男：沒有，沒有，沒有女：拜託你，拜託你警：派救護車過去吼男：過來看一下女：他剛剛勒我男：他有幻想症女：剛剛全程都有錄音，你可以確認，他真的發瘋了警：好，我幫你通知119過去吼，稍待一下女：拜託、拜託你、不然他...